【裁判字號】    97,交聲,2511
【裁判日期】    970917
【裁判案由】    聲明異議
【裁判全文】
臺灣臺中地方法院交通事件裁定       97年度交聲字第2511號
原處分機關  交通部公路總局臺中區監理所臺中市監理站
受處分人    甲○○
上列受處分人因違反道路交通管理處罰條例案件，對於交通部公
路總局臺中區監理所臺中市監理站民國九十七年六月六日所為之
裁決（裁監稽違字第裁六一─Ｇ七０Ａ九四０三六號裁決書），
聲明異議，本院裁定如下：
    主    文
異議駁回。
    理    由
一、原處分機關略以：受處分人即異議人（下稱異議人）甲○○
    所有之車牌號碼ＣＳ六─四三六號重型機車，於民國九十六
    年十月十三日十四時二十分許，在臺中市○○○路與永鎮巷
    口前處，因「行車限速五十公里，經測時速六十七公里，超
    速十七公里（未滿二十公里）」之違規，為臺中市警察局交
    通警察隊直屬分隊員警以中市警交字第Ｇ七０Ａ九四０三六
    號違規單逕行舉發。異議人未於期限內到案，原處分機關遂
    於九十七年六月六日以裁監稽違字第裁六一─Ｇ七０Ａ九四
    ０三六號裁決書，裁處罰鍰新臺幣（下同）一千八百元整，
    逾期則依裁決書處罰主文規定裁處，於法並無不合等語。
二、本件異議人則以：異議人因實際居住在臺中市○○○○街六
    三二號十七樓之一，且異議人行照與居住地址相同，惟原舉
    發機關臺中市警察局交通隊卻將舉發違規通知單逕自寄送到
    異議人並未實際居住之戶籍地，致異議人無從知悉此違規事
    項，原處分機關所為之裁決應屬違法，爰依法聲明異議云云
    。
三、按受處分人，不服道路交通管理處罰條例第八條主管機關所
    為之處罰，得於接到裁決書之翌日起二十日內，向管轄之地
    方法院聲明異議；又交通法庭認聲明異議不合法律上之程式
    或其異議權已經喪失者，應以裁定駁回之，但其不合法律上
    之程式可補正者，應先定期命為補正，逾期不補正者，即予
    駁回，道路交通管理處罰條例第八十七條第一項、道路交通
    案件處理辦法第十八條分別定有明文。又按處理違反道路交
    通管理事件，有關文書送達之程序，依行政程序法之規定，
    違反道路交通管理事件統一裁罰基準及處理細則第五條定有
    明文；且按送達，於應受送達人之住居所、事務所或營業所
    為之。但在行政機關辦公處所或他處會晤應受送達人時，得
    於會晤處所為之；送達，不能依前二條規定（行政程序法第
    七十二條之普通送達、第七十三條之補充送達及留置送達）
    為之者，得將文書寄存送達地之地方自治或警察機關，並作
    送達通知書兩份，一份黏貼於應受送達人住居所、事務所、
    營業所或其就業處所門首，另一份交由鄰居轉交或置於該送
    達處所信箱或其他適當位置，以為送達；前項情形，由郵政
    機關為送達者，得將文書寄存於送達地之郵政機關，行政程
    序法第七十二條第一項、第七十四條第一項、第二項分別定
    有明文。再按汽車所有人名稱、地址等如有變更，均應向公
    路監理機關辦理登記，如不依規定申報登記者，處汽車所有
    人九百元以上一千八百元以下罰鍰，亦為道路交通安全規則
    第二十三條第一項、道路交通管理處罰條例第十六條第一項
    第一款所明定。足見汽車所有人之地址如有變更，該所有人
    有向公路監理機關辦理登記之義務，如汽車所有人違反此項
    義務，不僅應裁處汽車所有人罰鍰，且原處分機關若依照原
    登記住址為送達，仍應視為合法送達。
四、經查：本件異議人所有之車牌號碼ＣＳ六─四三六號重型機
    車，於九十六年十月十三日十四時二十分許，在臺中市○○
    ○路與永鎮巷口前處，因「行車限速五十公里，經測時速六
    十七公里，超速十七公里（未滿二十公里）」之違規，遭警
    逕行舉發之事實，有舉發通知單一紙附卷可稽，且為異議人
    所不爭執，自堪信為真實。而異議人自九十四年九月二日遷
    入前開臺中市西屯區○○○街九之三號後，即無遷出之紀錄
    ，有異議人個人基本資料查詢結果可參；又本件交通部公路
    總局臺中區監理所臺中市監理站裁決書，業於九十七年六月
    十一日由郵政機關辦理寄存送達於異議人上開臺中市西屯區
    ○○○街九之三號戶籍地之事實，亦有交通部公路總局臺中
    區監理所臺中市監理站送達證書一紙在卷可稽。雖異議人辯
    稱其因故未居住在前開戶籍地云云，然異議人倘未實際居住
    在戶籍地，本應依道路交通安全規則第二十三條第一項之規
    定，向公路監理機關辦理登記，異議人既未辦理此項登記，
    核屬異議人自己之過失，不可歸責於監理機關。是交通部公
    路總局臺中區監理所臺中市監理站上開裁決書，於作成後委
    由郵政機關送達至異議人之前揭戶籍地，因未會晤異議人本
    人，亦無受領文書之同居人、受雇人或應送達處所之接收郵
    件人員，遂於九十七年六月十一日將該通知單寄存在送達地
    之郵局，並作送達通知書二份，一份黏貼於應受送達人住居
    所門首，另一份置於該送達處所信箱內，以為送達，則前開
    裁決書自寄存之日起自已發生合法送達之效力。然異議人於
    收受該裁決書後，遲至九十七年八月二十九日始具狀向原處
    分機關聲明異議，亦有異議人之書狀一紙在卷可佐，本件聲
    明異議顯已逾法定期限。揆諸前揭法條之說明，本件異議人
    逾期聲明異議，其聲明異議即屬不合法律上之程式，且無從
    補正，應予駁回。
五、據上論斷，依道路交通案件處理辦法第十八條，裁定如主文
    。
中    華    民    國    97    年    9     月    17    日
                  交通法庭  法  官  黃炫中
以上正本證明與原本無異。
如不服本裁定，應於送達後五日內，向本院提出抗告狀。
                            +書記官  黃珮華
中    華    民    國    97    年    9     月    17    日


司法院資訊處製作；財團法人民間司法改革基金會備份。
